最　高　行　政　法　院　裁　定
                                      100年度裁字第469號
上  訴  人　興富發建設股份有限公司
代　表　人　鄭欽天
訴訟代理人　李文成　律師
          　賴玉山　律師
          　洪瑞悅　律師
被 上訴 人　行政院公平交易委員會
代　表　人　吳秀明
上列當事人間公平交易法事件，上訴人對於中華民國98年6月25
日臺北高等行政法院98年度訴字第468號判決，提起上訴，本院
裁定如下：
　　主  文
上訴駁回。
上訴審訴訟費用由上訴人負擔。
　　理  由
一、按對於高等行政法院判決之上訴，非以其違背法令為理由，
    不得為之，行政訴訟法第242條定有明文。依同法第243條第
    1項規定，判決不適用法規或適用不當者，為違背法令；依
    同法第243條第2項規定，判決有該條項所列各款情形之一者
    ，為當然違背法令。又提起上訴，應以上訴狀表明上訴理由
    並應添具關於上訴理由之必要證據，復為同法第244條第1項
    第4款及第2項所明定。是當事人提起上訴，如以原判決有不
    適用法規或適用不當為理由時，其上訴狀應有具體之指摘，
    並揭示該法規之條項或其內容；如以原判決有行政訴訟法第
    243條第2項所列各款情形為理由時，其上訴狀應揭示合於該
    條款之具體事實。上訴狀或理由書如未依上述方法表明，或
    其所表明者顯與上開法條規定之違背法令情形不相合時，即
    難認為已合法表明上訴理由，其上訴自非合法。
二、緣上訴人經人檢舉於民國92年12月起銷售「春天戀人」建案
    （下稱系爭建案）預售屋時，涉有廣告不實情事，案經被上
    訴人調查後，認上訴人於系爭建案廣告刊登「千坪峇里島皇
    家級溫泉休閒會館，絕不對外開放，只限主人專享」、「無
    污染」、「可做為促進健康的有機飲用水」等語，對於商品
    之品質為虛偽不實及引人錯誤之表示，違反公平交易法第21
    條第1項規定，乃依同法第41條前段規定，以97年3月20日公
    處字第097040號處分書（下稱原處分）命上訴人自處分書送
    達之次日起，立即停止前項違法行為，並處罰鍰新臺幣（下
    同）300萬元。上訴人不服，循序提起行政訴訟，經原審法
    院判決駁回後，提起上訴。
三、上訴意旨雖主張：(一)系爭廣告用詞內容已清楚說明「絕不對
    外開放，只限主人專享」部分，限於搭乘電梯才能到達之2
    樓以上部分，一般人應不致錯認，亦無廣告不實，原判決就
    此有利於上訴人之主張，不予採認，又未具體說明，自屬理
    由不備，且原判決就系爭廣告用詞，僅取「：」之使用為依
    據，用以認定事實，其判斷與經驗法則不符，構成判決違背
    法令。(二)又皇家水上LOUNGE BAR及部分皇家水瀑大門廳並非
    屬開放範圍，原處分卻將之全歸列為開放空間，其認定自有
    違誤，而皇家水瀑大門廳並非開放空間，原判決將其包括在
    1樓開放空間範圍，並以作為上訴人敗訴之理由，其所採證
    據與理由論述顯相矛盾，構成判決違背法令。(三)原判決未斟
    酌檢舉人之認知程度，是否能充分瞭解廣告用語，遽為不利
    於上訴人之認定，構成判決不備理由；且本件僅開放自行車
    道部分及部分區域如峇里水上花園、戀人棧道、大碗公VIP
    風呂區、禪風山水庭園等，並訂有短時間開放時間，其餘時
    段則為社區住戶專享，足證各該部分也在社區管理委員會管
    理監督中，並非全對外開放，凡此均對於消費者不生損害，
    自難認上訴人有違反公平交易法第21條規定，原判決對此有
    利於上訴人之主張，何以不採未說明理由，構成判決理由不
    備。(四)原判決就上訴人提出前臺北縣政府北府水資字第0950
    898215號公告足證廣告所稱之零污染並無不實、交通部觀光
    局觀光會議專刊、行政院海岸巡防署海岸巡防總局出版之臨
    海通訊刊物、溫泉標準檢測報告、溫泉分析書、春天戀人溫
    泉水水質分析報告符合相關溫泉法規等證物均不採納，亦未
    說明理由，反認難證明系爭溫泉符合飲用水水源水質標準及
    飲用水水質標準，其所為事實認定與事證不符，構成判決違
    背法令。(五)本件為企業經營者對商品廣告真實義務之爭執，
    屬消費者保護事件，依消費者保護法第6條、第40條第1項規
    定，應將案件移轉於行政院消費者保護委員會或依公平交易
    法第9條第2項規定會同該各部會辦理之，被上訴人未依法律
    程序處理，原審未為注意，遽為實體判決，自屬違背法令等
    語。
四、惟原判決已就系爭廣告是否就商品之品質為虛偽不實或引人
    錯誤之表示，是否有害於市場公平競爭之秩序，而違反公平
    交易法第21條第1項之規定，原處分是否適法等重要爭點，
    論明：(一)按預售屋廣告是否為虛偽不實或引人錯誤，應以廣
    告主使用廣告時之客觀狀況以予判斷，預售屋廣告之廣告主
    使用廣告時，已預知或可得知其日後給付內容無法與廣告相
    符，則其廣告有虛偽不實或引人錯誤。倘事業在廣告上對於
    建物設施之興建與其合法性為虛偽不實或引人錯誤之表示或
    表徵，將導致購屋者產生錯誤之認知與決定，進而影響其權
    益，當有依公平交易法第21條規範之必要。本件上訴人刊登
    系爭廣告，對象係針對不特定之消費者，具有一定之招徠效
    果，倘事業於商品或廣告上，對於商品之品質內容等為虛偽
    不實或引人錯誤之表示者，即違反公平交易法第21條規定，
    又是否違反該規定，應以社會通念作為判斷之依據。(二)依系
    爭廣告刊載：「居家搭個電梯就能直達峇里島！千坪峇里島
    皇家級溫泉休閒會館，絕不對外開放，只限主人專享：皇家
    水瀑氣派大門廳、峇里水○○○區○○○○道、皇家水上
    LOUNGE BAR、大碗公VIP風呂區、禪風山水庭園區、皇家花
    園宴會廳、左岸電影咖啡館、左岸文學圖書館、BANYAN
    TREE空中溫泉游泳池、空中海景KURHAUS水療館、空中海景
    SPA…。」之文意，在指系爭建案絕不對外開放，只限主人
    專享者，有「：」後方記載之皇家水瀑氣派大門廳、峇里水
    ○○○區○○○○道、皇家水上LOUNGE BAR、大碗公VIP風
    呂區、禪風山水庭園區、皇家花園宴會廳、左岸電影咖啡館
    、左岸文學圖書館、BANYAN TREE空中溫泉游泳池、空中海
    景KURHAUS水療館、空中海景SPA等設施甚明。(三)系爭建案依
    85年6月26日廢止前之「未實施容積管制地區綜合設計鼓勵
    辦法」規劃設計，有關該建物之開放空間應依上開辦法第3
    條、第9條規定使用，而該系爭建案公共設施外圍依前臺北
    縣政府工務局96年12月17日北工施字第0960827356號函暨其
    建照執照之竣工圖及竣工照片所示並無圍牆設計，係領得使
    用執照後二次施工行為，是位於1樓開放空間範圍之皇家水
    瀑大門廳、戀人棧道、皇家水上LOUNGE BAR、VIP風呂區、
    禪風山水庭園區等公共設施，無論設置圍籬與否，依法均應
    常時開放供公眾通行或休憩，非系爭建案住戶可得「專享」
    ，是系爭廣告稱1樓開放空間內之公共設施為「絕不對外開
    放，只限主人專享」等語，以表達或傳播具商業價值之訊息
    或觀念，其所為之表示或表徵與實際狀況之差異程度顯難為
    相當數量之一般大眾所接受，且有害於市場公平競爭之秩序
    ，核屬對商品之品質為虛偽不實及引人錯誤之表示。(四)依公
    平交易法第21條案件之處理原則第7點規定，判斷表示或表
    徵是否為虛偽不實或引人錯誤時，應就該「個別廣告」上之
    「整體內容」合併觀察，而非將數個不同廣告之內容（圖示
    、樣品屋、銷售人員口頭說明）合併觀察。其判斷標準則應
    將表示或表徵整體合併，依相關交易相對人之普通注意力為
    觀察，然若表示或表徵之內容係以對比或特別顯著之方式為
    之，而特別顯著部分易形成消費者決定是否交易之主要因素
    時，即得對特別顯著之主要部分單獨加以觀察。系爭建案之
    建造執照工程圖、買賣契約書等既未印製為廣告之一部，而
    銷售人員所為之說明亦不得與系爭廣告合併觀察，故自難執
    以為對上訴人有利之認定。上訴人聲請訊問證人劉秋木欲證
    系爭建案銷售現場有置放建造執照及圖說，上開資料及房屋
    土地買賣契約書均已標示開放空間等情，無礙本件違章事實
    之認定，核無調查之必要。(五)又系爭廣告刊載系爭建案之溫
    泉「無污染、可作為促進健康的有機飲用水」等語，其表達
    或傳播系爭建案之溫泉除無污染外，且可作為有機飲用水促
    進健康、改善病症等具商業價值之訊息或觀念，惟系爭建案
    之溫泉依前臺北縣政府93年1月30日核發之臨時用水執照及
    95年12月6日北府水資字第0950854488號公告（附原處分甲
    卷第33、89頁參照）核定溫泉水權登記之用水標的為其他用
    水（溫泉沐浴），而非可供飲用之飲用水，上訴人復未另行
    提出系爭建案之溫泉符合飲用水管理條例所定水質標準及無
    污染之證明資料，是其所為之表示或表徵與實際狀況之差異
    程度難為相當數量之一般大眾所接受，且有害於市場公平競
    爭之秩序，核屬對商品之品質為虛偽不實及引人錯誤之表示
    。原處分依公平交易法施行細則第36條規定，審酌上訴人違
    法行為之動機、目的及預期之不當利益、違法行為對交易秩
    序之危害程度、違法行為危害交易秩序之持續期間、違章行
    為所得利益、事業規模、經營狀況等一切情狀後，命上訴人
    於處分書送達之次日起，立即停止前項違法行為，並於法定
    罰鍰之5萬元以上2,500萬元以下範圍內，處以300萬元罰鍰
    ，尚無裁量怠惰、裁量逾越或裁量濫用之違法情事，自屬合
    法等語，並就上訴人之主張，何以不足採，分別予以指駁甚
    詳。經核前開上訴理由，仍執與起訴意旨雷同且經原審不採
    之陳詞及歧異見解，就原審取捨證據、認定事實及適用法律
    之職權行使，指摘為不當，並就原審已論斷者，泛言未論斷
    ，或就原審所為論斷，泛言其論斷矛盾，而非具體表明合於
    不適用法規、適用法規不當，或行政訴訟法第243條第2項所
    列各款之情形，難認對原判決之如何違背法令已有具體之指
    摘。至於上訴人於原審所提前臺北縣政府北府95年12月25日
    水資字第0950898215號公告，僅係核定「春天戀人」社區申
    請溫泉水權登記之用水標的為其他用水（溫泉沐浴），並非
    可供飲用之飲用水，更未認證該溫泉水係「零污染」，原判
    決理由雖僅稱系爭建案之溫泉依前臺北縣政府93年1月30日
    核發之臨時用水執照及95年12月6日北府水資字第095085448
    8號公告核定溫泉水權登記公告之用水標的為其他用水（溫
    泉沐浴），而非可供飲用之飲用水，是上訴人所提之溫泉標
    準檢測報告、溫泉分析書、春天戀人溫泉水水質分析報告縱
    符合相關溫泉之法規規定，仍難證明系爭溫泉符合飲用水水
    源水質標準及飲用水水質標準等語，而漏未引述上開北府水
    資字第0950898215號公告，但該公告核定之標的與先前之北
    府水資字第0950854488號公告核定之標的相同，有無斟酌該
    公告自不影響於判決之結果，顯與所謂「判決不備理由」之
    情形不相當。依首開規定及說明，應認其上訴為不合法。
五、依行政訴訟法第249條第1項前段、第104條、民事訴訟法第
    95條、第78條，裁定如主文。
中　　華　　民　　國　　100　 年　　2　　 月　　24　　日
                    最高行政法院第六庭
                        審判長法官　藍　獻　林
                              法官　廖　宏　明
                              法官　姜　素　娥
                              法官　林　文　舟
                              法官　胡　國　棟

以  上  正  本  證  明  與  原  本  無  異
中　　華　　民　　國　　100　 年　　2　　 月　　24　　日
　　　　　　　　　　　　　　　書記官　邱　彰　德